臺灣臺中地方法院刑事判決　　　　　　　96年度訴字第3123號
公　訴　人　臺灣臺中地方法院檢察署檢察官
被　　　告　巳○○
上列被告因搶奪等案件，經檢察官提起公訴（96年度偵字第1766
0、18748、19348、19784號），被告於準備程序中就被訴事實均
為有罪之陳述，受命法官於聽取當事人之意見後，由本院合議庭
裁定以簡式審判程序判決如下：
    主    文
巳○○犯如附表一所示之竊盜罪，伍罪，各處如附表一編號一至
五所示之宣告刑及保安處分（其中附表一編號二、四部分，並諭
知扣案之機車鑰匙貳支沒收）。又犯如附表二所示之搶奪罪，拾
罪，各處如附表二編號一至十所示之宣告刑及保安處分。應執行
有期徒刑肆年拾壹月。扣案之機車鑰匙貳支沒收。
    犯罪事實及理由
一、本案除檢察官起訴書犯罪事實欄一第一行記載「巳○○前因
    搶奪等案件，經臺灣臺中地方法院判處有期徒刑4年確定，
    入監執行至96年4月10日假釋付保護管束，於96年7月2日以
    保護管束期滿執行完畢。其在假釋期間及假釋期滿後，猶未
    悔改，意圖為自己不法之所有且分別基於竊盜犯意，」更正
    為「巳○○前於民國八十四年間因犯搶奪罪，經法院判處有
    期徒刑三年確定，並自八十五年三月二十二日起入監執行，
    甫於八十六年六月四日假釋出獄，即於八十六年七月間，因
    犯妨害自由罪，經法院判處有期徒刑八月確定；嗣又因於八
    十七年四月三十日因犯搶奪罪，經法院判處有期徒刑二年確
    定，俟經法院裁定撤銷上開假釋（殘刑一年九月一日），並
    自八十七年六月二十六日起入監，接續執行上開有期徒刑八
    月、殘刑一年九月一日及有期徒刑二年，於九十年三月六日
    再度假釋出監（假釋期滿日期為九十一年七月二十日，嗣再
    經法院裁定撤銷假釋，並自九十一年七月十日起，再度入監
    服刑），旋再自九十一年二月二十二日起至九十一年五月十
    四日止因犯常業搶奪罪（為十六次搶奪犯行），經本院以九
    十一年度訴字第七九三號判處有期徒刑四年確定，並與其因
    另竊盜罪，經本院臺中簡易庭九十二年度中簡字第一一七七
    號判處有期徒刑二月確定，嗣並經本院就上開二罪定應執行
    刑為四年一月確定，入監執行並與前開未經執行完畢之罪刑
    接續執行後，於九十六年四月十日假釋出監（假釋期滿日期
    為九十六年七月二日），為有犯罪習慣之人。詎巳○○仍不
    知悛悔警惕，意圖為自己不法之所有，並分別基於竊盜犯意
    （其中附表一編號二部分係與黃永松基於竊盜之犯意聯絡）
    ，」等語、第五行記載「，於附表一所示之時、地，」更正
    為「，於附表一所示之時、地（其中附表編號一之竊盜犯行
    係於假釋期間中所犯），」等語、第七行之末增列「嗣於九
    十六年七月十九日十六時許，經警在臺中縣太平市○○路九
    之八號前查獲巳○○，並扣得其所有、用以供附表一編號二
    、附表一編號四之竊盜犯行所用之機車鑰匙二支，因而查悉
    上情。」等語，及證據部分增列被告巳○○於本院審理時之
    自白及被告所有、用以供附表一編號二、附表一編號四之竊
    盜犯行所用之機車鑰匙二支扣案可證外，其餘犯罪事實及證
    據均引用附件檢察官起訴書之記載（如附件）。
二、核被告就附表一所示之五次竊盜犯行，均係犯刑法第三百二
    十條第一項之竊盜罪，就附表二所示之十次搶奪犯行，均係
    犯刑法第三百二十五條第一項之搶奪罪。被告就附表一編號
    二所示之竊盜犯行，與共犯黃永松有犯意聯絡及行為分擔，
    為共同正犯。又被告所犯附表一所示之五次竊盜犯行及附表
    二所示之十次搶奪犯行間，均犯意各別，行為互異，應分論
    併罰。爰審酌被告前於八十四年間因犯搶奪罪，經法院判處
    有期徒刑三年確定，並自八十五年三月二十二日起入監執行
    ，甫於八十六年六月四日假釋出獄，即於八十六年七月間，
    因犯妨害自由罪，經法院判處有期徒刑八月確定；嗣又因於
    八十七年四月三十日因犯搶奪罪，經法院判處有期徒刑二年
    確定，俟經法院裁定撤銷上開假釋（殘刑一年九月一日），
    並自八十七年六月二十六日起入監，接續執行上開有期徒刑
    八月、殘刑一年九月一日及有期徒刑二年，於九十年三月六
    日再度假釋出監（假釋期滿日期為九十一年七月二十日，嗣
    再經法院裁定撤銷假釋，並自九十一年七月十日起，再度入
    監服刑），旋再自九十一年二月二十二日起至九十一年五月
    十四日止因犯常業搶奪罪（為十六次搶奪犯行），經本院以
    九十一年度訴字第七九三號判處有期徒刑四年確定，並與其
    因另竊盜罪，經本院臺中簡易庭九十二年度中簡字第一一七
    七號判處有期徒刑二月確定，嗣並經本院就上開二罪定應執
    行刑為四年一月確定，入監執行並與前開未經執行完畢之罪
    刑接續執行後，於九十六年四月十日假釋出監（假釋期滿日
    期為九十六年七月二日）等情，此觀卷附臺灣臺中地方法院
    檢察署刑案資料查註紀錄表、臺灣高等法院被告前案紀錄表
    、本院九十一年度訴字第七九三號刑事判決書、本院臺中簡
    易庭九十二年度中簡字第一一七七號刑事簡易判決書各一件
    甚明，除堪認被告素行非佳外，其在先前已有竊盜及多次搶
    奪刑事犯罪紀錄之情形下，竟仍不知悛悔警惕，年值青壯，
    不思以正當手段獲取財物，甫於假釋出獄後，即再為本案多
    達五次竊盜及十次搶奪犯行，除造成被害人財產上損害外，
    亦嚴重危害社會治安，且其以竊得而來之贓車擇定獨行被害
    女子遂行搶奪犯行並逃避警方追緝，其犯罪手段至非平和，
    且犯罪動機、目的亦非良善，殊值非難，再兼衡酌被告犯後
    均坦承全部犯行、犯罪後態度尚稱良好，及其竊盜及搶奪之
    財物數量、價值等一切情狀，量處如主文所示之刑，並定其
    應執行之刑，以示懲儆。末查，被告年值青壯，非無謀生能
    力之人，且參諸其自八十四年間迄今，前揭因竊盜乃至多次
    搶奪犯行，經法院多次判處有罪確定，入監執行經假釋付保
    護管束後旋即再為竊盜及搶奪犯行不輟等情，已如前述，暨
    被告所犯本案竊盜及搶奪犯行之模式幾乎固定，足見其有圖
    不勞而獲之惡習且欠缺正確工作觀念，而有犯罪之習慣甚明
    。而檢察官亦聲請本院為強制工作之諭知。是為協助被告再
    社會化，應命其進入勞動場所強制工作，俾矯正其偏差之人
    格及行為，訓練其謀生能力並培養勤勞工作之人生觀，爰依
    刑法第九十條第一項、第二項之規定，諭知於刑之執行前，
    令入勞動場所，強制工作，其期間為三年。又被告既係有犯
    罪之習慣而為本案五次竊盜及十次搶奪犯行，自應於附表一
    編號一至五及附表二編號一至十之宣告刑，均諭知前揭於刑
    之執行前，令入勞動場所，強制工作，其期間為三年之保安
    處分。次按十八歲以上之竊盜犯、贓物犯，有犯罪之習慣者
    ，得於刑之執行前，令入勞動場所強制工作三年。竊盜犯贓
    物犯保安處分條例第三條第一項、第五條第一項固定有明文
    。惟按「應執行之刑未達一年以上者，不適用竊盜犯贓物犯
    保安處分條例，該條例第二條第四項規定甚明，該條項所稱
    應執行之刑，係限於因犯該條例所定之竊盜罪或贓物罪所定
    之應執行刑而言（最高法院八十四年度臺非字第三六八號判
    決意旨參照）。從而，本案被告所犯附表一編號一至五之五
    次竊盜罪之宣告刑合計雖為有期徒刑一年三月，惟綜核附表
    一編號一至五及附表二編號一至十之宣告刑整體比例定其應
    執行之結果，就附表一編號一至五之五次竊盜罪之執行刑部
    分顯未達一年，甚為明確。依前開說明，附表一編號一至五
    之五次竊盜犯行之諭知強制工作部分，自無竊盜犯贓物犯保
    安處分條例之適用，均仍應適用刑法第九十條第一項、第二
    項之規定，附此敘明。再按「保安處分並非刑罰，故刑法數
    罪併罰之觀念，不能適用於保安處分，且刑法第五十一條對
    於保安處分之執行並無規定，自不能適用刑法第五十一條定
    其應執行之保安處分。而強制工作為保安處分之一種，如宣
    告多數強制工作者，應依保安處分執行法第四條之一第一項
    第四款比照同法第一款規定執行之，該條項之規定為宣告多
    數保安處分之執行方法，不能資為應由法院定其應執行保安
    處分之依據」（最高法院七十七年度臺抗字第六三九號、九
    十年度臺抗字第三○八號判決意旨參照）。則本案自應僅就
    有期徒刑部分定其應執行之刑，無就多數強制工作定其應執
    行保安處分之餘地。從而，如主文所示之保安處分，無從依
    刑法第五十一條定其應執行之保安處分，此部分係屬檢察官
    之職權，應由檢察官依保安處分執行法第四條之一第一項第
    四款所定之執行方法執行之（即宣告多數強制工作，期間相
    同者，執行其一），併予敘明【參見司法院七十四年三月六
    日（七四）廳刑一字第一七○號函釋意見，亦同此旨】。另
    扣案之機車鑰匙二支，係被告所有、用以供附表一編號二、
    附表一編號四之竊盜犯行所用之物，業據被告陳明在卷，爰
    依刑法第三十八條第一項第二款之規定，於如主文所示附表
    一編號二、四之宣告刑及應執行刑部分，均宣告沒收。
三、至公訴人雖認被告僅就如附表一編號一之竊盜犯行係在假釋
    期滿前所犯而未構成累犯，其餘就如附表一編號二至四之竊
    盜犯行及如附表二編號一至十之搶奪犯行因係在假釋期滿後
    所犯而均構成累犯。惟按假釋中因故意更犯罪，受有期徒刑
    以上刑之宣告者，於判決確定後六月以內，撤銷其假釋。但
    假釋期滿逾三年者，不在此限。刑法第七十八條第一項定有
    明文。次按「累犯之成立，以曾受有期徒刑之執行完畢，或
    受無期徒刑或有期徒刑一部之執行而赦免後，五年以內再犯
    有期徒刑以上之罪為要件。如在假釋中因故意更犯罪，受有
    期徒刑以上刑之宣告者，依刑法第七十八條第一項之規定，
    經撤銷其假釋者，則其刑罰尚未執行完畢，自無由成立累犯
    」（最高法院八十七年度臺非字第八七號、九十年度臺非字
    第二九八號判決意旨參照）。又「檢察官倘未依法於前揭六
    月以內之法定期間，為撤銷假釋之聲請，則該前案於本件判
    決碓定六個月後，因未撤銷假釋固應認為已執行完畢，但此
    非原法院於審理時所能預知並為調查，自無從為被告是否構
    成累犯之認定，亦不能以事後因特別之原因，未將假釋撤銷
    而回溯的指摘原判決違法（參見最高法院八十五年度臺非字
    第三九一號判決，亦同此旨）。經查，被告前於八十四年間
    因犯搶奪罪，經法院判處有期徒刑三年確定，並自八十五年
    三月二十二日起入監執行，甫於八十六年六月四日假釋出獄
    ，即於八十六年七月間，因犯妨害自由罪，經法院判處有期
    徒刑八月確定；嗣又因於八十七年四月三十日因犯搶奪罪，
    經法院判處有期徒刑二年確定，俟經法院裁定撤銷上開假釋
    （殘刑一年九月一日），並自八十七年六月二十六日起入監
    ，接續執行上開有期徒刑八月、殘刑一年九月一日及有期徒
    刑二年，於九十年三月六日再度假釋出監（假釋期滿日期為
    九十一年七月二十日，嗣再經法院裁定撤銷假釋，並自九十
    一年七月十日起，再度入監服刑），旋再自九十一年二月二
    十二日起至九十一年五月十四日止因犯常業搶奪罪，經本院
    以九十一年度訴字第七九三號判處有期徒刑四年確定，並與
    其因另竊盜罪，經本院臺中簡易庭九十二年度中簡字第一一
    七七號判處有期徒刑二月確定，嗣並經本院就上開二罪定應
    執行刑為四年一月確定，入監執行並與前開未經執行完畢之
    罪刑接續執行後，於九十六年四月十日假釋出監（假釋期滿
    日期為九十六年七月二日）等情，已如前述。則本案被告就
    附表編號一之竊盜犯行，既於假釋期間中所犯，且受附表編
    號一所示即有期徒刑貳月之宣告，揆諸刑法第七十八條第一
    項之規定及前開說明，本案被告就附表一所示之五次竊盜犯
    行及就附表二所示之十次搶奪犯行，均不構成累犯，附此敘
    明。
四、應適用之法條：依刑事訴訟法第二百七十三條之一第一項、
    第三百十條之二、第四百五十四條第二項、第二百九十九條
    第一項前段，刑法第二十八條、第三百二十條第一項、第三
    百二十五條第一項、第五十一條第五款、第九十條第一項、
    第二項、第三十八條第一項第二款，刑法施行法第一條之一
    第一項、第二項前段，判決如主文。
五、如不服本判決，應於判決送達後十日內，向本院提出上訴狀
    （應敘述具體理由並附繕本；上訴書狀如未敘述理由，應於
    上訴期間屆滿後二十日內補提理由書於本院），上訴於臺灣
    高等法院臺中分院。
中　　華　　民　　國　　96　　年　　10　　月　　26　　日
                  刑事第九庭    法　官　何世全
附表一（竊盜部分）：
┌──┬──────┬───────────┬───────┬───────────┐
│編號│犯       行 │ 所 犯 法 條 及 罪 名 │ 宣   告   刑 │    保  安  處  分    │
├──┼──────┼───────────┼───────┼───────────┤
│ 一 │起訴書附表一│刑法第三百二十條第一項│竊盜，處有期徒│並應於刑之執行前，令入│
│    │編號一（被害│之竊盜罪。            │刑貳月。      │勞動場所，強制工作，其│
│    │人丁○○）  │                      │              │期間為年。          │
├──┼──────┼───────────┼───────┼───────────┤
│ 二 │起訴書附表一│刑法第三百二十條第一項│共同竊盜，處有│並應於刑之執行前，令入│
│    │編號二（被害│之竊盜罪。            │期徒刑月。  │勞動場所，強制工作，其│
│    │人寅○○）  │                      │              │期間為年。          │
├──┼──────┼───────────┼───────┼───────────┤
│ 三 │起訴書附表一│刑法第三百二十條第一項│竊盜，處有期徒│並應於刑之執行前，令入│
│    │編號三（被害│之竊盜罪。            │刑月。      │勞動場所，強制工作，其│
│    │人庚○○）  │                      │              │期間為年。          │
├──┼──────┼───────────┼───────┼───────────┤
│ 四 │起訴書附表一│刑法第三百二十條第一項│竊盜，處有期徒│並應於刑之執行前，令入│
│    │編號四（被害│之竊盜罪。            │刑月。      │勞動場所，強制工作，其│
│    │人卯○○）  │                      │              │期間為年。          │
├──┼──────┼───────────┼───────┼───────────┤
│ 五 │起訴書附表一│刑法第三百二十條第一項│竊盜，處有期徒│並應於刑之執行前，令入│
│    │編號五（被害│之竊盜罪。            │刑肆月。      │勞動場所，強制工作，其│
│    │人丙○○）  │                      │              │期間為年。          │
└──┴──────┴───────────┴───────┴───────────┘
附表二（搶奪部分）：
┌──┬──────┬───────────┬───────────┬───────────┐
│編號│犯       行 │所 犯 法 條 及 罪 名  │    宣   告   刑      │    保  安  處  分    │
├──┼──────┼───────────┼───────────┼───────────┤
│ 一 │起訴書附表二│刑法第三百二十五條第一│意圖為自己不法之所有，│並應於刑之執行前，令入│
│    │編號一（被害│項之搶奪罪。          │而搶奪他人之動產，處有│勞動場所，強制工作，其│
│    │人子○○）  │                      │期徒刑玖月。          │期間為年。          │
├──┼──────┼───────────┼───────────┼───────────┤
│ 二 │起訴書附表二│刑法第三百二十五條第一│意圖為自己不法之所有，│並應於刑之執行前，令入│
│    │編號二（被害│項之搶奪罪。          │而搶奪他人之動產，處有│勞動場所，強制工作，其│
│    │人己○○）  │                      │期徒刑捌月。          │期間為年。          │
├──┼──────┼───────────┼───────────┼───────────┤
│ 三 │起訴書附表二│刑法第三百二十五條第一│意圖為自己不法之所有，│並應於刑之執行前，令入│
│    │編號三（被害│項之搶奪罪。          │而搶奪他人之動產，處有│勞動場所，強制工作，其│
│    │人甲○○）  │                      │期徒刑捌月。          │期間為年。          │
├──┼──────┼───────────┼───────────┼───────────┤
│ 四 │起訴書附表二│刑法第三百二十五條第一│意圖為自己不法之所有，│並應於刑之執行前，令入│
│    │編號四（被害│項之搶奪罪。          │而搶奪他人之動產，處有│勞動場所，強制工作，其│
│    │人壬○○）  │                      │期徒刑捌月。          │期間為年。          │
├──┼──────┼───────────┼───────────┼───────────┤
│ 五 │起訴書附表二│刑法第三百二十五條第一│意圖為自己不法之所有，│並應於刑之執行前，令入│
│    │編號五（被害│項之搶奪罪。          │而搶奪他人之動產，處有│勞動場所，強制工作，其│
│    │人丑○○）  │                      │期徒刑捌月。          │期間為年。          │
├──┼──────┼───────────┼───────────┼───────────┤
│ 六 │起訴書附表二│刑法第三百二十五條第一│意圖為自己不法之所有，│並應於刑之執行前，令入│
│    │編號六（被害│項之搶奪罪。          │而搶奪他人之動產，處有│勞動場所，強制工作，其│
│    │人辰○○）  │                      │期徒刑捌月。          │期間為年。          │
├──┼──────┼───────────┼───────────┼───────────┤
│ 七 │起訴書附表二│刑法第三百二十五條第一│意圖為自己不法之所有，│並應於刑之執行前，令入│
│    │編號七（被害│項之搶奪罪。          │而搶奪他人之動產，處有│勞動場所，強制工作，其│
│    │人乙○○）  │                      │期徒刑捌月。          │期間為年。          │
├──┼──────┼───────────┼───────────┼───────────┤
│ 八 │起訴書附表二│刑法第三百二十五條第一│意圖為自己不法之所有，│並應於刑之執行前，令入│
│    │編號八（被害│項之搶奪罪。          │而搶奪他人之動產，處有│勞動場所，強制工作，其│
│    │人癸○○）  │                      │期徒刑捌月。          │期間為年。          │
├──┼──────┼───────────┼───────────┼───────────┤
│ 九 │起訴書附表二│刑法第三百二十五條第一│意圖為自己不法之所有，│並應於刑之執行前，令入│
│    │編號九（被害│項之搶奪罪。          │而搶奪他人之動產，處有│勞動場所，強制工作，其│
│    │人戊○○）  │                      │期徒刑捌月。          │期間為年。          │
├──┼──────┼───────────┼───────────┼───────────┤
│ 十 │起訴書附表二│刑法第三百二十五條第一│意圖為自己不法之所有，│並應於刑之執行前，令入│
│    │編號十（被害│項之搶奪罪。          │而搶奪他人之動產，處有│勞動場所，強制工作，其│
│    │人辛○○）  │                      │期徒刑玖月。          │期間為年。          │
└──┴──────┴───────────┴───────────┴───────────┘
上正本證明與原本無異。
　　　　　　　　　　　　　　　　書記官  童洪芳美
中　　華　　民　　國　　96　　年　　10　　月　　26　　日
附錄論罪科刑法條：
刑法第三百二十條第一項
意圖為自己或第三人不法之所有，而竊取他人之動產者，為竊盜
罪，處五年以下有期徒刑、拘役或五百元以下罰金。
刑法第三百二十五條第一項
意圖為自己或第三人不法之所有，而搶奪他人之動產者，處六月
以上五年以下有期徒刑。
